【裁判字號】    96,抗,301
【裁判日期】    970123
【裁判案由】    拍賣抵押物
【裁判全文】
臺灣板橋地方法院民事裁定               96年度抗字第301號
再抗告人  甲○○
          乙○○
上列抗告人因與相對人南山人壽保險股份有限公司間聲請拍賣抵
押物事件，再抗告人對於本院中華民國96年12月31日本院96年度
抗字第301 號裁定提起再抗告，本院裁定如下：
    主      文
再抗告駁回。
再抗告程序費用由再抗告人連帶負擔。
    理      由
一、按對於非訟事件抗告法院之裁定再為抗告，僅得以其適用法
    規顯有錯誤為理由，並經原法院之許可者為限；前項許可，
    以原裁定所涉及之法律見解具有原則上重要性者為限，非訟
    事件法第45條第3項、第4項分別定有明文。
二、本件再抗告意旨略以：相對人南山人壽保險股份有限公司就
    其與再抗告人間所設定之最高限額抵押權，其抵押期限係自
    民國91年4 月4 日起至131 年4 月3 日止，因此債權是否已
    屆清償期，即須以債權契約或抵押權契約之相關附屬約定為
    據，然依抵押借款契約書第6 條第3 項第1 款約定，僅約定
    再抗告人若有二期貸款未繳時，相對人得要求再抗告人提前
    償還部分貸款本金或縮短借款期限或將未到履行期之債務視
    為全部到期，即便再抗告人確有二期未按時履行，然相對人
    對於此一情況僅得就上開三項選擇權中擇一行使，於相對人
    視為全部未到期債務為已到期之權利時，方有清償期屆至之
    情事，並非再抗告人一有違約情形即視同清償期屆至，因此
    原裁定法院未查明相對人究竟行使何種權利之前，即逕自斷
    定清償期已屆至，此一裁定與法律規定要件不符，適用法規
    顯有錯誤；且相對人所提之臺北松江路郵局第02312 號存證
    信函僅要求再抗告人於函到五日內繳清所有積欠款項，否則
    全部債務視為到期，並採取法律途徑，依此內容，相對人於
    寄發此一信函時，僅表明若再抗告人未於函到五日內清償已
    積欠之款項即二期未按時給付之房屋貸款，相對人將行使視
    同債務全部到期之權利，即相對人於當時仍未行使此一權利
    ，清償期是否屆至仍處於未定之情況，若相對人欲聲請拍賣
    抵押物，尚須再抗告人仍未清償二期欠款或另有明白告知已
    視同全部債務到期之通知，否則本件債務仍處於清償期限未
    屆至之情況，惟相對人並無其他事證可供確定是否相對人確
    已行使此權利，且再抗告人確於事後清償二期欠款，可證本
    件債務之清償期仍未屆至，相對人聲請拍賣抵押物即因欠缺
    清償期屆至之要素而未能滿足此一形式要件，故原裁定所為
    准許拍賣抵押物之裁定即因不符清償期須已屆至之要件而構
    成適用法規顯有錯誤，因聲明請求廢棄原裁定等語。
三、經查，本件再抗告意旨仍執原抗告所舉理由為再抗告之理由
    ，以系爭抵押權擔保之債權之清償期尚未屆至，而主張相對
    人不得聲請拍賣抵押物等情，然關於清償期是否因有違反契
    約之情形發生而使清償期與契約約定之期限不符，尚須調查
    其他證據資料方可斷定，故須以訴訟程序並經當事人之辯論
    審理方能判斷，再抗告人所舉之上開理由乃屬非得於非訟程
    序中，不經當事人之辯論及調查其他證據即可認定之事實，
    本院原裁定以此駁回再抗告人前所提之抗告，其適用法規並
    無錯誤，而無非訟事件法第45條第3 項所定之適用法規顯有
    錯誤之情形存在，再抗告人所執再抗告理由亦無非訟事件法
    第45條第4 項規定主張原裁定所涉及之法律見解具有原則上
    重要性之情事存在，依非訟事件法第45條第5 項規定準用民
    事訴訟法第436 條之3 第3 項規定，其再抗告應不予許可，
    依民事訴訟法第436 條之3 第3 項後段規定，應駁回其再抗
    告。
四、依非訟事件法第45條第3 項、第4 項、第5 項、第46條，民
    事訴訟法第436 條之3 第3 項、第95條、第78條，裁定如主
    文。
中    華    民    國    97    年    1     月    23    日
            民事第一庭  審判長法  官  李世貴
                              法  官  黃信樺
                              法  官  許瑞東
以上正本係照原本作成
如對本裁定抗告須於裁定送達後10日內向本院提出抗告狀，並應
繳納抗告費新台幣1,000元
中    華    民    國    97    年    1     月    23    日
                              書記官  賴玉芬


司法院資訊處製作；財團法人民間司法改革基金會備份。
